臺灣高等法院高雄分院刑事判決　　　　 93年度上易字第635號
上　訴　人　臺灣屏東地方法院檢察署檢察官
被　　　告　甲○○
選任辯護人　許清連律師
　　　　　　鄭淑貞律師
上開上訴人因被告違反區域計畫法案件，不服臺灣屏東地方法院
92年度易字第759 號中華民國93年9 月9 日第一審判決（起訴案
號：臺灣屏東地方法院檢察署92年度偵字第56、4530號），提起
上訴，本院判決如下：
     主  文
原判決撤銷。
甲○○共同連續違反非都市土地分區使用計畫管制使用土地之規
定，不依限恢復土地原狀，處有期徒刑六月，如易科罰金，以
佰元折算壹日。
     事  實
一、甲○○明知屏東縣里港鄉○○段702 、703 號土地，係屬一
    般農業區農牧用地，非經申請核准，不得變更土地使用，竟
    覓得人頭謝德松，將該二筆土地所有權登記於謝德松名下，
    並於民國（下同）90年5 月1 日，向謝德松承租上開土地，
    取得該等土地使用權後，即於91年間，僱工在該等土地挖取
    砂石，形成70×40×2 公尺之坑洞，於91年6 月12日，為警
    會同縣政府人員查獲，而於同年8 月23日將上開土地恢復原
    狀（此部分經公訴人以92年度偵字第114 號不起訴處分）。
    甲○○於該次被查獲後，為規避犯行，另行起意與林松麟（
    原審判處有期徒刑6 月確定）共同基於違反區域計畫法之概
    括犯意聯絡，於91年8 月1 日，推由林松麟與謝德松訂立租
    約（租期至93年7 月31日），承租上開土地後，即共同在該
    土地上挖取砂石，形成60×25×2.5 公尺之坑洞，而於91年
    9 月20日，為屏東縣政府聯合稽查小組查獲後，甲○○、林
    松麟仍繼續僱工（綽號勇仔，不知情之成年人）駕駛挖土機
    在上開土地上挖取砂石，形成23×18×2.5 公尺之坑洞，經
    屏東縣政府聯合稽查小組於91年11月29日查獲，而以91年11
    月29日91屏府地用區字第000188號處分書限期於91年11月30
    日前恢復原狀。甲○○與林松麟未依限恢復原狀，復僱工繼
    續在該土地上挖取砂石，形成80×50×3 公尺之坑洞，而於
    91年12月5 日，又為屏東縣政府聯合稽查小組查獲，經屏東
    縣政府以91年12月5 日91屏府地用區字第000236號處分書限
    期於91年12月6 日24時前恢原狀。甲○○與林松麟仍未依限
    恢復原狀，並為使林松麟脫身，甲○○以新台幣（下同）3
    萬元之代價徵得知情之蔡丁城（因裁判上一罪之部分行為經
    判處罪刑確定，而不起訴處分）同意，於91年12月15日，推
    由蔡丁城與謝德松訂立租約，擔任上開土地之承租人。甲○
    ○乃與林松麟及蔡丁城基於共同犯意聯絡，仍由甲○○與林
    松麟僱工續為開挖，迄91年12月16日10時30分許，僱用陳敬
    仁駕駛挖土機，李進陽、翁志霖分別駕駛營業大貨車，在現
    場為警查獲（陳敬仁等三人經原審判處罪刑確定），現場另
    又形成80×66.1×5.1 公尺之坑洞。屏東縣政府又於91年12
    月16日以91屏府地用區字第000193處分書，限期於91年12
    月17日以前恢復原狀。甲○○、林松麟及蔡丁城至92年5 月
    24日止，仍未恢復原狀。
二、案由屏東縣政府警察局移送台灣屏東地方法院檢察署檢察官
    偵查檢舉起訴。
    理　　由
一、訊據被告甲○○否認有前開犯行，辯稱：我第一次第（即91
    年6 月12日）被查獲後，就沒僱工在上開土地挖掘，並無找
    謝德松、林松麟、蔡丁城等人充當人頭，是他們個人行為，
    與我無關云云。
二、惟查：
　(一)證人即共同被告林松麟於91年8 月1 日，經甲○○之介紹，
  　與謝德松簽訂上開土地之租約，租期至93年7 月31日止，另
    共同被告蔡丁城於91年12月15日，與謝德松簽訂上開土地之
    租約，租期至92年12月15日止，有該二份土地租賃契約書影
    本附卷可稽（警卷第五三、六一頁）。而林松麟因在上開土
    地挖掘砂石，經屏東縣政府聯合稽查小組先後於91年9 月20
    日、同年11月29日、同年12月5 日、同年12月16日查獲，現
    場形成如前述之坑洞，屏東縣政府依次以於91年11月29日91
    屏府地用區字第000188號、91年12月5 日91屏府地用區字第
    000236號、91年12月16日91屏府地用區字第000193等處分書
    ，通知林松麟限期恢復原狀等情，為林松麟所證實，並有屏
    東縣政府聯合稽查小組現場勘查紀錄影本、現場照片及前揭
    處分書三份等在卷足憑（警卷第54─57、62─65、73─80頁
    、92年偵字第56號、偵查卷第47─53頁）。上開二筆土地，
    地目為旱，經屏東縣政府編定為非都市土地、分區使用種類
    為一般農業區農牧用地，復有土地登記謄本及屏東縣政府92
    年8 月29日屏府地用字第0920147336號函附卷可按（92年偵
    字第56號偵查卷第84、85、91、139頁）。
　(二)前開二筆土地，係謝德松之友人「老李」於91年間，以3 萬
  　元之代價，告知謝德松，登記為土地所有權人（登記日期為
    91 年4月25日），嗣謝德松先後於91年5 月1 日，91年8 月
    1 日、91年12月15日，分別與被告甲○○及林松麟、蔡丁城
    簽訂該二筆土地之租賃契約，而蔡丁城係其友人「茂仔」以
    3 萬元之代價，要其出面當人頭承租人等情，分據證人謝德
    松、蔡丁城於警詢及原審證述無訛。證人謝德松及蔡丁城雖
    均證稱「老李」、「茂仔」並非被告甲○○云云，證人林松
    麟亦證稱係其向謝德松承租云云。然查，證人林松麟於原審
    證稱「屏東縣政府通知我三次，第三次是換別人承租，應該
    是三次通知我恢復原狀」、「收到屏東縣政府恢復原狀通知
    ，當天即告知甲○○，向他說縣政府通知恢復原狀，他說好
    ，他知道了，三次均有向甲○○講」（原審卷第184 、186
    頁），證人謝德松於警詢時證稱：「91年12月6 日13時30分
    ，接獲李姓友人打電話告訴我，說要把里港鄉○○段702 、
    703 號土地，登記給別人（係變更承租人之誤）」（警卷第
    47頁反面），證人蔡丁城證稱：「91年12月15日19時30分許
    ，『茂仔』打電話約我在里港鄉土庫村三和國小見面，我依
    約前往，『茂仔』告訴我說里港定國段702 、703 號土地，
    上次承租人（人頭）不要做了，問我要不要做承租人（人頭
    ），代價是3 萬元, 『茂仔』告訴我說如果該兩筆土盜挖砂
    石被查獲時，要我出面做承租人」（警卷第43頁反面）各等
    語。證人蔡丁城於原審具結證稱：其警詢之陳述，均實在（
    原審卷第299 頁）。依證人林松麟之供述，被告甲○○如與
    該二筆土地之挖取砂石無關，林松麟應無三次收到屏東縣政
    府通知恢復原狀時，均即通知被告甲○○之理。林松麟之告
    知被告甲○○，其用意應係是否依限恢復原狀，徵求被告甲
    ○○之意見。故如上開土地為林松麟自己所承租，則是否依
    限恢復原狀，林松麟自己決定即可，要無告知被告甲○○之
    必要。是可見被告甲○○係推由林松麟出名與謝德松簽訂租
    約，再共同在該土地上挖取砂石甚明。且林松麟於91年12月
    15 日 被查獲，當日晚上，證人蔡丁城即接到「茂仔」徵詢
    擔任名義承租人之電話，參以上開各情，證人謝德松、蔡丁
    城所謂之「老李」、「李姓友人」、「茂仔」，顯係同一人
    ，而該同一人即係被告甲○○無疑。
　(三)按因身分或其他特定關係成立之罪，其共同實施或教唆幫助
  　者，雖無特定關係，仍以共犯論，刑法第31條第1 項定有明
    文。本件屏東縣政府之上開三份恢復原狀處分書，雖受處分
    人均為林松麟，並均發給林松麟收受，但林松麟受處分之違
    規事實，係與被告甲○○共同實施者，則林松麟之恢復原狀
    義務，被告甲○○自應同負其責。依上開法文規定，林松麟
    未依限恢復原狀之不作為犯行，被告甲○○係屬共同「實施
    」者，仍應以共犯論處。
　(四)綜上所，本案事證已臻明確，被告甲○○所辯，顯係卸責
  　之詞，殊無足採，其犯行洵堪認定。
三、查前開二筆土地係經屏東縣政府依區域計畫，按照非都市土
    地區使用，編定為一般農業區農牧用地、實施管制，被告甲
    ○○違反管制使用土地，經屏東縣政府限期令其恢復原狀，
    而不依限恢復原狀，核其所為，係違反區域計畫法第21條第
    1 項後段之規定，應依同法第22條後段規定論處。被告與林
    松麟、蔡丁城間，有犯意聯絡，為共謀共同正犯。被告先後
    多次未依限恢復原狀，時間緊接，犯同一之罪名，顯係基於
    概括犯意，反覆為之，應依連續犯規定，以一罪論，並加重
    其刑。
四、原審認不能證明被告犯罪，諭知無罪判決，尚有未洽。檢察
    官上訴指摘原判決不當，為有理由，應由本院將原判決撤銷
    改判。爰審酌被告甲○○先前曾犯區域計畫法，經不起訴處
    分後（有92年度偵字第114 號不起訴處分在卷可按），猶再
    多次違規不依限恢復原狀，無視法令，情節非輕，及犯罪後
    飾詞卸責，未見悔意等一切情狀，量處如主文所示之刑，並
    諭知易科罰金之折算標準。
據上論斷，應依刑事訴訟法第369 條第1 項前段、第364 條、第
299 條第1 項前段、區域計畫法第22條後段、刑法第11條前段、
第28條、第56條，第41條第１項，罰金罰鍰提高標準條例第2 條
，判決如主文。
本案經檢察官方娜蓉到庭執行職務。
中　　華　　民　　國　　94　　年　　1 　　月　　11　　日
　　　　　刑事第八庭    審判長法　官  惠光霞
                              法　官  李淑惠
                              法　官  洪慶鐘
以上正本證明與原本無異。
不得上訴。
　　　　　　　　　　　　　　　書記官  呂素珍
中　　華　　民　　國　　94　　年　　1 　　月　　12　　日
附錄本判決論罪科刑法條：
區域計畫法第22條：
違反前條規定不依限變更土地使用或拆除建築物恢復土地原狀者
，除依行政執行法辦理外，並得處6個月以下有期徒刑或拘役。
                                                      Ｆ
